臺灣新北地方法院刑事判決　　　　　 110年度審易字第1733號
公　訴　人　臺灣新北地方檢察署檢察官
被　　　告　陳庭驊



上列被告因侵占案件，經檢察官提起公訴（110 年度偵字第0000
0 號），本院判決如下：
    主  文
陳庭驊犯業務侵占罪，處有期徒刑叁月，如易科罰金，以新臺幣
壹仟折算壹日。
    事實及理由
壹、查被告陳庭驊所犯係死刑、無期徒刑、最輕本刑為3 年以上
    有期徒刑以外之罪，其於準備程序就被訴事實為有罪之陳述
    ，經告知簡式審判程序之旨，並聽取其與檢察官之意見後，
    本院認無不得或不宜改依簡式審判程序進行之處，爰依刑事
    訴訟法第273 條之1 第1 項、第284 條之1 之規定，裁定進
    行簡式審判程序。
貳、本案犯罪事實、證據及應適用之法條，除下列事項應予補充
    外，餘均引用附件即檢察官起訴書之記載：
一、證據並所犯法條欄二應補充「按若有情輕法重之情形者，裁
    判時本有刑法第59條酌量減輕其刑規定之適用（司法院大法
    官釋字第263 號解釋意旨可資參照），從而其『情輕法重』
    者，縱非客觀上足以引起一般同情，惟經參酌該號解釋並考
    量其犯罪情狀及結果，適用刑法第59條之規定酌減其刑，應
    無悖於社會防衛之刑法機能（最高法院81年度台上字第865
    號判決意旨可資參照）。復按業務侵占罪之法定刑為『6 月
    以上5 年以下有期徒刑，得併科9 萬元以下罰金』，然同為
    業務侵占之人，其原因動機不一，犯罪情節未必盡同，其業
    務侵占行為所造成危害社會之程度自屬有異，法律科處此類
    犯罪，所設之法定最低本刑卻同為『6 月以上5 年以下有期
    徒刑』，不可謂不重。於此情形，自非不可依客觀之犯行與
    主觀之惡性二者加以考量其情狀，是否有可憫恕之處，適用
    刑法第59條之規定酌量減輕其刑，期使個案裁判之量刑，能
    斟酌至當，符合罪刑相當原則及比例、平等原則（參最高法
    院96年度台上字第6103號、97年度台上字第4319號刑事判決
    意旨）。查被告因急於清償欠款，一時思慮欠周而實行本件
    犯行，且被告犯後已將侵占款項全數歸還告訴人義翰公司，
    衡酌被告所犯業務侵占罪之最輕本刑為有期徒刑6 月，依其
    本件犯行所侵占之款項數額非鉅等具體情狀以觀，確屬情輕
    法重，客觀上足以引起社會一般人之同情，縱宣告法定最低
    度之刑猶嫌過重，其犯罪情狀顯可憫恕，爰依刑法第59條規
    定酌量減輕其刑」。
二、補充「被告陳庭驊於110 年11月18日本院準備程序及審理中
    之自白（參本院卷所附當日各該筆錄）」為證據。
叁、審酌被告受雇於告訴人義翰實業股份有限公司擔任會計，其
    於執行業務期間，本應秉持誠實信用之原則，以廉潔、盡責
    之方式執行職務，竟貪圖不法私利而實行本件犯行，所為有
    悖執行業務之基本誠信，並造成告訴人受有財產上之損失，
    實有不該，兼衡被告之素行、職業、教育程度、犯罪手法、
    家庭經濟與生活狀況、犯罪所得之金額範圍，其犯後將侵占
    款項全數歸還告訴人，告訴人所受損害已獲得填補，以及被
    告犯後始終坦承犯行，態度勉可等一切情狀，量處如主文所
    示之刑，並諭知如易科罰金之折算標準，以資處罰。
肆、被告實行本件犯行取得之款項合計新臺幣（下同）57萬6,01
    9 元，前曾扣還2 萬6,019 元及歸還5 萬元予告訴人，而餘
    款50萬元部分，更已如數匯至告訴人之金融帳戶，此有告訴
    人提出之民國110 年11月10日刑事陳報狀1 份在卷可稽，並
    有同狀所附之第一銀行存款存摺/ 支票存款憑條存根聯影本
    1 紙可佐，是依刑法第38條之1 第5 項之規定，不予宣告沒
    收或追徵犯罪所得。
伍、本判決係依刑事訴訟法第310 條之2 及第454 條所製作之簡
    化判決，依法僅需記載犯罪事實、證據名稱及應適用之法條
    ，並得以簡略方式為之，如認定之犯罪事實、證據及應適用
    之法條，與檢察官起訴書之記載相同者，得引用之，附此敘
    明。
據上論斷，應依刑事訴訟法第273 條之1 第1 項、第299 條第1
項前段、第310 條之2 、第454 條（本件依刑事判決精簡原則，
僅記載程序法條文），判決如主文。
本案經檢察官黃佳彥偵查起訴，由檢察官陳炎辰到庭執行公訴。
中    華    民    國    110   年    12    月     7    日
                 刑事第二十四庭  法  官  李俊彥
以上正本證明與原本無異。
如不服本判決，應於判決送達後20日內敘明上訴理由，向本院提
出上訴狀（應附繕本），上訴於臺灣高等法院。其未敘述上訴理
由者，應於上訴期間屆滿後20日內向本院補提理由書「切勿逕送
上級法院」。
                                 書記官  林慈恩
中    華    民    國    110   年    12    月    7    日
附錄本判決論罪之法律條文：
中華民國刑法第336 條
對於公務上或因公益所持有之物，犯前條第1 項之罪者，處1 年
以上7 年以下有期徒刑，得併科15萬元以下罰金。
對於業務上所持有之物，犯前條第1 項之罪者，處6 月以上5 年
以下有期徒刑，得併科9 萬元以下罰金。
前二項之未遂犯罰之。
--------------------------------------------------------
附件：
臺灣新北地方檢察署檢察官起訴書
                                    110年度偵字第25457號
    被      告  陳庭驊  女  42歲（民國00年0月0日生）
                        住新北市○○區○○路000巷00號2樓
                        居新北市○○區○○路000號17樓
                        國民身分證統一編號：Z000000000號
上列被告因侵占案件，已經偵查終結，認應提起公訴，茲將犯罪
事實及證據並所犯法條分敘如下：
        犯罪事實
一、陳庭驊為義翰實業股份有限公司（下稱義翰公司）會計，負
    責保管義翰公司零用金，為從事業務之人，因個人積欠高利
    貸，竟基於意圖為自己不法之所有而侵占之犯意，於民國11
    0 年3 月29日14時許，在新北市○○區○○路00號10樓義翰
    公司辦公室，侵占存放於保險箱內新臺幣（以下同）576,01
    9 元，將其中550,000 元用以償還欠款。嗣經義翰公司會計
    許詩芸發現保險箱內金錢短少，報警處理，始悉上情。
二、案經義翰公司訴請新北市政府警察局新莊分局報告偵辦。
        證據並所犯法條
一、證據清單及待證事實：
┌──┬────────────┬────────────────┐
│編號│證據名稱                │待證事實                        │
├──┼────────────┼────────────────┤
│ 1  │被告陳庭驊之自白        │全部犯罪事實。                  │
├──┼────────────┼────────────────┤
│ 2  │①證人許詩芸之證述（已具│①全部犯罪事實。                │
│    │  結）                  │②被告已返還76,019 元與義翰公司 │
│    │②告訴代理人劉哲睿警詢陳│  。                            │
│    │  述                    │                                │
│    │③告訴代理人張利瑋偵查中│                                │
│    │  之陳述                │                                │
├──┼────────────┼────────────────┤
│ 3  │①現場監視器畫面        │全部犯罪事實。                  │
│    │②證人許詩芸提出其與被告│                                │
│    │  間Line對話紀錄        │                                │
│    │③證人許詩芸提出保險箱照│                                │
│    │  片                    │                                │
├──┼────────────┼────────────────┤
│ 4  │新北市政府警察局新莊分局│①佐證本件犯罪事實。            │
│    │扣押筆錄、贓物認領保管單│②被告已返還部分款項與義翰公司。│
└──┴────────────┴────────────────┘
二、核被告陳庭驊所為，係犯刑法第336 條第2 項業務侵占罪嫌
    。被告業已返還76,019元，業據告訴代理人張利瑋陳述明確
    ，所餘500,000 元為其犯罪所得，請依刑法第38條之1 第1
    項、第3 項等規定宣告沒收，於全部或一部不能沒收或不宜
    執行沒收時，追徵其價額。
三、依刑事訴訟法第251 條第1 項提起公訴。
    此  致
臺灣新北地方法院
中    華    民    國   110    年     9    月    17    日
                              檢  察  官  黃佳彥